臺灣高雄地方法院刑事判決　　　　　　110年度審訴字第760號
公　訴　人　臺灣高雄地方檢察署檢察官
被　　　告　毛紹紀




上列被告因偽造文書等案件，經檢察官提起公訴（110年度偵字
第13308號），被告於本院準備程序為有罪之陳述，經受命法官
告知簡式審判程序之旨，聽取檢察官、被告之意見後，合議庭裁
定由受命法官依簡式審判程序獨任審理，判決如下：
    主  文
毛紹紀犯如附表所示之罪，各處如附表「宣告刑」欄所示之刑（
含沒收、追徵）。不得易科罰金之刑部分，應執行有期徒刑壹年
。得易科罰金之刑部分，應執行有期徒刑捌月，如易科罰金，以
新臺幣壹仟元折算壹日。
    事  實
一、毛紹紀前於民國108年10月某日起至110年1月底，任職於址
    設高雄市○○區○○里○○○路00號1樓之「拓鈺石材有限
    公司（下稱「拓鈺公司」）業務人員，負責接洽購買建材、
    需室內裝潢之客戶，並代收客戶所繳款項，為從事業務之人
    。詎毛紹紀竟因與人發生車禍，急需金錢以賠償對方，竟分
    別為下述犯行：
  ㈠意圖為自己不法所有，基於業務侵占之犯意，接續於109年
    12月5日、109年12月31日、110年1月18日、110年1月26日，
    於高雄市瀋陽街某處之工地，向林三貴收取購買大理石之款
    項新臺幣（下同）30,000元、5,000元、20,000元、45,000
    元（合計10萬元），嗣毛紹紀收取上開款項後，未如數將所
    收款項繳回「拓鈺公司」，僅將其中之2萬元繳回「拓鈺公
    司」，將剩餘之8萬元，予以侵占入己，並挪作他用。
  ㈡於110年1月28日17時30分許，在客戶賴芳玉位於高雄市○○
    區○○○路000號住處內，向賴芳玉收取建築工程費用。竟
    意圖為自己不法所有，基於行使偽造私文書、詐欺取財之犯
    意，於不詳時間、地點，以不詳方式製作「拓鈺公司」名義
    之虛偽請款單1紙，並將請款單之應請領金額，由233,828元
    偽填為277,886元後，持偽造之請款單交付予賴芳玉，而行
    使之，以此方式，浮報工程款項44,058元，致賴芳玉陷於錯
    誤，交付工程款項277,886元予毛紹紀。嗣毛紹紀取得上開
    款項後，另基於業務侵占之犯意，持已有多次退票紀錄之祥
    勝興業有限公司所開立之支票1張（票據號碼：DA0000000、
    發票日：110年2月20日），交付予「拓鈺公司」，佯稱此係
    客戶賴芳玉所交付，用以支付工程款之支票，依此方式，將
    賴芳玉應交付予「拓鈺公司」之工程款項233,828元，予以
    侵占入己。
  ㈢於110年1月29日，在高雄市苓雅一路某處工地向王登票收取
    購買大理石款項29,567元。嗣毛紹紀取得上開款項後，竟意
    圖為自己不法所有，基於業務侵占之犯意，未將上開收取之
    款項交付「拓鈺公司」，而予以侵占入己。嗣「拓鈺公司」
    負責人劉若涛持前開支票提示兌現，遭退票後，察覺有異，
    報警處理，始悉上情。
三、案經拓鈺公司告訴由高雄市政府警察局林園分局報告臺灣高
    雄地方檢察署檢察官偵查起訴。
    理  由
一、本件被告毛紹紀所犯均係死刑、無期徒刑、最輕本刑為3年
    以上有期徒刑以外之罪，其於準備程序進行中就被訴事實為
    有罪之陳述，經受命法官告知簡式審判程序之旨，並聽取當
    事人之意見後，本院合議庭認無不得或不宜改依簡式審判程
    序進行之情形，爰依刑事訴訟法第273條之1第1項、第284條
    之1規定，裁定由受命法官獨任進行簡式審判程序。是本件
    證據調查依刑事訴訟法第273條之2規定，不受同法第159條
    第1項、第161條之2、第161條之3、第163條之1及第164條至
    170條規定之限制，合先敘明。
二、上開犯罪事實，業據被告毛紹紀於警詢（警卷第1、2頁）、
    偵訊（偵卷第44至46頁），及本院審理時（審訴卷第33、49
    、55頁）均坦承不諱，核與證人即告訴人代表人劉若涛於警
    詢（警卷第4至7頁）、偵訊（偵卷第46至48頁）、證人林三
    貴於偵訊（偵卷第49頁）、證人賴芳玉於偵訊（偵卷第49至
    51頁）、證人王登票於偵訊（偵卷第48頁）之證述，均參核
    相符；且有證人林三貴提供之筆記影本1份（偵卷第61至65
    頁）、真實請款單、偽造請款單各1份（警卷第25、26頁）
    、支票影本、退票理由單影本、票據資訊連結作業查詢結果
    各1份（警卷第24頁；偵卷第75至92頁）在卷可佐。足認被
    告前揭任意性自白，核與卷內積極事證，均參核相符，堪以
    採認。是本案事證明確，被告上開犯行，堪以認定，均應依
    法論科。
三、論罪科刑
  ㈠核被告如事實欄一㈠、㈢所為，均係犯刑法第336條第2項之
    業務侵占罪；如事實欄一㈡前段所為，係犯刑法第216條、
    第210條之行使偽造私文書罪、同法第339條第1項之詐欺取
    財罪；後段所為係犯，同法第336條第2項之業務侵占罪。被
    告偽造私文書之低度行為，為其行使偽造私文書之高度行為
    所吸收，不另論罪。又被告利用收受如犯罪事實一㈠所示貨
    款之機會，易持有為所有予以侵占入己之行為，係於密切接
    近時間內，手段相同，主觀上復基於同一業務侵占之犯罪故
    意，獨立性極為薄弱，依一般社會健全觀念，在時間差距上
    ，難以強行分開，在刑法評價上，以視為數個舉動之接續施
    行，合為包括之一行為予以評價，較為合理，應論以接續犯
    之一罪。又被告於事實欄一㈡前段偽造虛偽不實之請款單，
    交予賴芳玉而施行詐術之行為，係以一行為同時觸犯行使偽
    造私文書、詐欺取財二罪名，為想像競合犯，依刑法第55條
    前段之規定，從一重之行使偽造私文書罪處斷。被告所犯如
    附表所示各罪間，犯意各別、時地有異、手段有別，應論以
    數罪併罰之。
  ㈡爰以行為人之責任為基礎，審酌被告任職於拓鈺公司，擔任
    業務人員，本應忠於職守，竟利用職務上之機會，侵占所收
    取客戶之工程款項，所為實屬不該，且迄未與拓鈺公司和解
    或賠償損失；兼衡被告教育程度大專畢業，現在打零工，每
    日收入1400元，未婚，無小孩等智識、家庭及經濟狀況（審
    訴卷第55頁）等個人責任基礎，暨其犯罪之動機、目的、手
    段、所生損害等一切情狀，分別量處如附表主文欄（含沒收
    、追徵）所示之刑；就得易科罰金之刑，併諭知如易科罰金
    之折算標準；並考量被告所犯罪質、犯罪持續時間、所生損
    害等情況，分別就不得易科罰金，依法定其應執行之刑；就
    得易科罰金之刑，定其應執行之刑，併諭知如易科罰金之折
    算標準，如主文所示。
四、沒收部分說明
  ㈠按犯罪所得，屬於犯罪行為人者，沒收之。前二項之沒收，
    於全部或一部不能沒收或不宜執行沒收時，追徵其價額，刑
    法第38條之1第1項前段、第3項定有明文。又宣告多數沒收
    者，併執行之。刑法第40條之2第1項亦有明定。
  ㈡被告利用收取如事實欄一㈠至㈢所示款項之機會，易持有為
    所有侵占入己，均為被告本件犯行之不法所得，雖未扣案，
    爰依上開規定宣告沒收，於全部或一部不能沒收或不宜執行
    沒收時，追徵其價額。且被告宣告有多數沒收，依刑法第40
    條之2第1項規定，併執行之。
據上論斷，應依刑事訴訟法第273條之1第1項、第284條之1、第2
99條第1項前段，刑法第216條、第210條、第336條第2項、第339
條第1項、第55條前段、第41條第1項前段、第8項、第51條第5款
、第38條之1第1項前段、第3項、第40條之2第1項，刑法施行法
第1條之1第1項，判決如主文。
本案經檢察官張媛舒提起公訴，檢察官呂乾坤到庭執行職務。
中    華    民    國   111    年    1     月    10    日
                  刑事第五庭    法  官  李昆南
以上正本證明與原本無異。
如不服本判決應於收受送達後20日內向本院提出上訴書狀，並應
敘述具體理由；如未敘述上訴理由者，應於上訴期間屆滿後20日
內向本院補提理由書（均須按他造當事人之人數附繕本）「切勿
逕送上級法院」。
因疫情而遲誤不變期間，得向法院聲請回復原狀。
中    華    民    國   111    年    1     月    11    日
                                書記官  鄭仕暘
附錄本判決論罪科刑法條：
中華民國刑法第336條
對於公務上或因公益所持有之物，犯前條第一項之罪者，處1年
以上7年以下有期徒刑，得併科15萬元以下罰金。
對於業務上所持有之物，犯前條第一項之罪者，處6月以上5年以
下有期徒刑，得併科9萬元以下罰金。
前二項之未遂犯罰之。
中華民國刑法第210條
偽造、變造私文書，足以生損害於公眾或他人者，處 5 年以下
有期徒刑。
中華民國刑法第216條
行使第210條至第215條之文書者，依偽造、變造文書或登載不實
事項或使登載不實事項之規定處斷。
中華民國刑法第339條
意圖為自己或第三人不法之所有，以詐術使人將本人或第三人之
物交付者，處5年以下有期徒刑、拘役或科或併科50萬元以下罰
金。
以前項方法得財產上不法之利益或使第三人得之者，亦同。
前二項之未遂犯罰之。
附表:
┌──┬──────┬──────────────────┐
│編號│犯罪事實    │宣告刑（含沒收、追徵）              │
├──┼──────┼──────────────────┤
│ 1  │如事實欄一  │毛紹紀犯業務侵占罪，處有期徒刑柒月。│
│    │㈠所示      │未扣案之犯罪所得新臺幣捌萬元沒收，於│
│    │            │全部或一部不能沒收或不宜執行沒收時，│
│    │            │追徵其價額。                        │
├──┼──────┼──────────────────┤
│ 2  │如事實欄一  │毛紹紀犯行使偽造私文書罪，處有期徒刑│
│    │㈡所示      │肆月，如易科罰金，以新台幣壹仟元折算│
│    │            │壹日。未扣案之犯罪所得新臺幣肆萬肆仟│
│    │            │零伍拾捌元沒收，於全部或一部不能沒收│
│    │            │或不宜執行沒收時，追徵其價額。又犯業│
│    │            │務侵占罪，處有期徒刑柒月。未扣案之犯│
│    │            │罪所得新臺幣貳拾參萬參仟捌佰貳拾捌元│
│    │            │沒收，於全部或一部不能沒收或不宜執行│
│    │            │沒收時，追徵其價額。                │
├──┼──────┼──────────────────┤
│ 3  │如事實欄一  │毛紹紀犯業務侵占罪，處有期徒刑陸月，│
│    │㈢所示      │如易科罰金，以新臺幣壹仟元折算壹日。│
│    │            │未扣案之犯罪所得新臺幣貳萬玖仟伍佰陸│
│    │            │拾柒元沒收，於全部或一部不能沒收或不│
│    │            │宜執行沒收時，追徵其價額。          │
└──┴──────┴──────────────────┘